臺灣桃園地方法院刑事判決　　　　　　 96年度訴緝字第158號
公　訴　人　臺灣桃園地方法院檢察署檢察官
被　　　告　乙○○
　　　　　　　　　　（現於臺灣桃園看守所羈押中）
指定辯護人　本院公設辯護人　甲○○
上列被告因毒品危害防制條例案件，經檢察官提起公訴（93年度
毒偵字第1458號），被告於準備程序進行中，就被訴事實為有罪
之陳述，經告知簡式審判程序意旨，聽取當事人意見後，本院裁
定由受命法官獨任進行簡式審判程序，檢察官復聲請改依協商程
序而為判決，本院判決如下：
    主  文
乙○○連續施用第一級毒品，處有期徒刑柒月，減為有期徒刑
月又拾伍日，如易科罰金，以銀元佰元即新臺幣玖佰元折算壹
日。扣案之第一級毒品海洛因壹包（淨重零點零壹公克，空包裝
重零點伍貳公克）沒收銷燬之。又施用第二級毒品，處有期徒刑
肆月，減為有期徒刑貳月，如易科罰金，以銀元佰元即新臺幣
玖佰元折算壹日。應執行有期徒刑伍月，如易科罰金，以銀元
佰元即新臺幣玖佰元折算壹日。扣案之第一級毒品海洛因壹包（
淨重零點零壹公克，空包裝重零點伍貳公克）沒收銷燬之。
    事實及理由
一、犯罪事實：乙○○前因施用毒品案件，經本院於民國88年9
    月8 日以88年度毒聲字第5225號裁定送觀察、勒戒後，認有
    繼續施用毒品之傾向，復於88年9 月30日以88年度毒聲字第
    5712號裁定令入戒治處所施以強制戒治，嗣因戒治期滿3 個
    月，戒治處所認無繼續強制戒治之必要，經本院於89年2 月
    25日以89年度毒聲字第1385號裁定停止戒治，所餘期間付保
    護管束，嗣於停止戒治付保護管束期間，再施用第一級毒品
    海洛因、第二級毒品安非他命，經本院認其違反保護管束應
    遵守事項情節重大，於89年8 月24日以89年度毒聲字第5381
    號裁定撤銷停止戒治，令入戒治處所繼續強制戒治，於90年
    7 月31日強制戒治執行完畢並於翌日釋放。詎仍不知悛悔，
    於上開強制戒治執行完畢釋放後，5 年內復基於施用第一級
    毒品海洛因之概括犯意，於93年3 月20日起至同年3 月26日
    21時許，在桃園縣中壢市○○里○ 鄰○○路11號住處房間內
    ，以將第一級毒品海洛因摻入香菸內點燃吸食之方式，連續
    施用第一級毒品海洛因多次。復基於施用第二級毒品甲基安
    非他命之犯意，於93年3 月27日為警採尿時間回溯96小時內
    某時許，在上址，以將第二級毒品甲基安非他命置於鋁箔紙
    （未扣案，非專供施用毒品所用）上火烤吸食之方式，施用
    第二級毒品甲基安非他命1 次。嗣經其父梁玉吉報警處理後
    ，為警於93年3 月27日11時30分許，在上址，經其同意搜索
    ，扣得其所有供己施用之第一級毒品海洛因1 包（淨重0.01
    公克，空包裝重0.52公克），遂對之採尿液而查獲。案經桃
    園縣政府警察局中壢分局報請臺灣桃園地方法院檢察署檢察
    官偵查起訴。
二、證據：
  (一)被告乙○○於警詢、檢察官訊問及本院準備程序、審理、訊
    問時之自白（見偵查卷第4 、29頁，本院96年9 月17日訊問
    筆錄第2 頁、96年9 月29日準備程序筆錄第2 頁、96年10月
    8日訊問筆錄第3、4頁）。
  (二)尿液2 瓶、桃園縣政府警察局中壢分局被採尿人姓名編號對
    照表、濫用藥物尿液檢體監管紀錄表各1 紙（見偵查卷第16
    至19、22、38頁）、桃園縣政府警察局中壢分局搜索扣押筆
    錄及扣押物品目錄表、同意搜索證明書、職務報告各1 紙（
    見偵查卷第8 至12頁）、桃園縣衛生局不法藥物尿液檢定書
    檢驗成績書1份（見偵查卷第39頁）。
  (三)扣案第一級毒品海洛因1 包（淨重0.01公克，空包裝重0.52
    公克）、法務部調查局93年4 月16日調科壹字第080007555
    號鑑定通知書1 紙（見偵查卷第43頁）。
  (四)臺灣高等法院被告全國前案紀錄表。
三、按於94年2 月2 日修正公布、95年7 月1 日起施行生效之刑
    法第2 條第1 項規定：「行為後法律有變更者，適用行為時
    之法律。但行為後之法律有利於行為人者，適用最有利於行
    為之法律」，係規範行為後法律變更所生新舊法之比較適用
    之準據法，於新法施行後，應適用新法第2 條第1 項之規定
    為「從舊從輕」之比較（最高法院95年度第8 次刑事庭會議
    意旨參照）。查被告行為後，刑法部分條文業經修正公布，
    並於95年7 月1 日施行，如下所述：(一)修正前刑法第56條有
    關連續犯之規定，本質上為數罪，其法律效果，為以一罪論
    得加重其刑，此次修正後刑法第56條連續犯之規定，則已刪
    除，亦即連續多次犯構成要件相同之犯罪行為，須數罪併罰
    。是此次修正對於連續犯為數罪之本質並無改變，僅其法律
    效果更異而已，就被告數施用第一級毒品海洛因犯行，以修
    正前之論以連續犯之規定較有利於被告。(二)依修正前刑法第
    51條第2 款規定「宣告之最重刑為死刑者，不執行他刑。但
    從刑不在此限。」，同條第5 款規定「宣告多數有期徒刑者
    ，於各刑中之最長期以上，各刑合併之刑期以下，定其刑期
    。但不得逾20年。」；而修正後刑法第51條第2 款則規定「
    宣告之最重刑為死刑者，不執行他刑。但罰金及從刑不在此
    限。」，同條第5 款則規定「宣告多數有期徒刑者，於各刑
    中之最長期以上，各刑合併之刑期以下，定其刑期。但不得
    逾30年」，即修正後刑法第51條第2 款增訂罰金與死刑併予
    執行；第5 款提高多數有期徒刑合併應執行之刑不得逾30年
    。(三)經綜合比較上開修正前、後之規定，以修正前之規定較
    有利於被告，依修正後刑法第2 條第1 項前段之規定，應適
    用修正前上開刑法規定，合先敘明。
四、本案犯罪事實，業據被告乙○○於準備程序進行中為有罪之
    陳述，由本院裁定受命法官獨任進行簡式審判程序，復經檢
    察官聲請改依協商程序，經本院指定公設辯護人協助其進行
    協商，當事人雙方於審判外達成協商合意，其合意內容為：
    被告就施用第一級毒品海洛因罪願受有期徒刑7 月之科刑宣
    告，減為有期徒刑3 月又15日；就施用第二級毒品甲基安非
    他命罪願受有期徒刑4 月之科刑宣告，減為有期徒刑2 月，
    合併願受應執行刑有期徒刑5 月之宣告。經查，被告之自白
    ，有上開證據足認屬實，並與本院認定之事實相符。又被告
    有如事實欄所載強制戒治執行完畢而釋放之紀錄，有臺灣高
    等法院被告前案紀錄表各1 份在卷可稽，其於上開強制戒治
    執行完畢而釋放後，5 年內再犯本件毒品危害防制條例第10
    條之罪，是依同條例第23條規定，即應依法追訴，檢察官起
    訴，即無不合。核被告乙○○所為，係犯毒品危害防制條例
    第10條第1 項施用第一級毒品海洛因罪、同條例第10條2 項
    施用第二級毒品甲基安非他命罪。被告施用毒品前、後持有
    毒品之行為，為施用毒品行為之當然結果，不另論罪。被告
    前後多次施用第一級毒品海洛因犯行，其時間緊接，所犯構
    成要件相同，顯係基於概括犯意反覆所為，為連續犯，應依
    修正前刑法第56條規定論以一罪，並加重其刑。爰審酌被告
    有如事實欄所載施用毒品之犯罪前科紀錄，此有前揭前案紀
    錄表可按，其素行非佳，其犯罪行為主要係戕害自身，並未
    直接積極損害他人之利益，且犯後坦承犯行，態度尚稱良好
    等一切情狀，上開協商內容尚無不當之處。本案復查無刑事
    訴訟法第455 條之4 第1 項各款所列情形，檢察官聲請改依
    協商程序而為判決，本院爰不經言詞辯論，於協商合意範圍
    內為協商判決。又按中華民國96年罪犯減刑條例業於96年7
    月4 日修正公布，並於同年月16日施行，查本件被告犯罪時
    間在96年4 月24日以前，且非中華民國96年罪犯減刑條例第
    3 條第1 項所定不予減刑之罪，被告所犯，合於減刑之規定
    ，爰依該條例第2 條第1 項第3 款、第7 條之減刑規定，於
    協商合意範圍內，減其宣告刑二分之一。至中華民國96年罪
    犯減刑條例第5 條雖規定：「本條例施行前，經通緝而未於
    中華民國96年12月31日以前自動歸案接受偵查、審判或執行
    者，不得依本條例減刑。」惟此係指於該條例施行前經通緝
    ，而未於該條例施行後至96年12月31日前自動歸案者，不得
    依該條例減刑，如係於該條例施行前經通緝，並於96年12月
    31日前自行到案者，即不受該條規定不得減刑之限制。查被
    告固於上開減刑條例施行前即93年8 月17日經發佈通緝在案
    ，但於96年9 月17日即自行到案一情，業據證人即受理該案
    員警丙○○、丁○○於本院審理時具結證述在卷（見本院96
    年10月8 日審理筆錄第2 至4 頁），並有本院96年9 月28日
    桃院木刑明銷字第730 號撤銷通緝書在卷可按，揆諸前揭說
    明，尚無該減刑條例第5 條之適用。末查，被告行為後，刑
    法第41條第1 項易科罰金之折算標準規定已於94年2 月2 日
    修正公布，並自95年7 月1 日起施行生效，依修正前之刑法
    第41條第1 項前段規定：「犯最重本刑為5 年以下有期徒刑
    以下之刑之罪，而受6 個月以下有期徒刑或拘役之宣告，因
    身體、教育、職業、家庭之關係或其他正當事由，執行顯有
    困難者，得以1 元以上3 元以下折算一日，易科罰金。」，
    並依修正前罰金罰鍰提高標準條例第2 條前段規定（已於95
    年5 月17日配合修正刪除）提高原定數額100 倍後，係以銀
    元300 元即新臺幣900 元折算1 日為其易科罰金之折算標準
    ；而修正後之刑法第41條第1 項前段規定：「犯最重本刑為
    五年以下有期徒刑以下之刑之罪，而受六個月以下有期徒刑
    或拘役之宣告者，得以新臺幣一千元、二千元或三千元折算
    一日，易科罰金。」，則依修正後之刑法第41條第1 項前段
    規定，係以新台幣1000元、2000元或3000元折算1 日為其易
    科罰金之折算標準，比較結果，修正前之規定較有利於行為
    人，依刑法第2 條第1 項前段之規定，本件應適用修正前之
    前開規定，爰依修正前刑法第41條第1 項前段規定諭知如易
    科罰金之折算標準。
五、扣案之白粉1 包，經送鑑定結果，係第一級毒品海洛因（淨
    重0.01公克，空包裝重0.52公克），此有前揭法務部調查局
    鑑定通知書在卷可稽，暨盛裝上開毒品之包裝袋1 個，以現
    今所採行之鑑驗方式，包裝袋仍會殘留微量毒品而無法將之
    完全析離（有法務部調查局調科壹字第093623965550號函可
    資參佐），均係屬經查獲之毒品，不問屬被告與否，均應依
    毒品危害防制條例第18條第1 項前段規定宣告沒收銷燬之。
六、應適用之法條：刑事訴訟法第273 條之1 第1 項、第455 條
    之2 第1 項、第455 條之4 第2 項、第455 條之8 、第454
    條第2 項，毒品危害防制條例第10第1 項、第2 項、第18條
    第1 項前段，修正後刑法第2 條第1 項前段，刑法第11條，
    修正前刑法第56條、第41條第1 項前段、第51條第5 款，中
    華民國96年罪犯減刑條例第2 條第1 項第3 款、第7 條、第
    9條。
七、協商判決除有刑事訴訟法第455 條之4 第1 項第1 款於本訊
    問程序終結前，被告撤銷協商合意或檢察官撤回協商聲請者
    ；第2 款被告協商之意思非出於自由意志者；第4 款被告所
    犯之罪非第455 條之2 第1 項所定得以協商判決者；第6 款
    被告有其他較重之裁判上一罪之犯罪事實者；第7 款法院認
    應諭知免刑或免訴、不受理者情形之一，及違反同條第2 項
    「法院應於協商合意範圍內為判決；法院為協商判決所科之
    刑，以宣告緩刑或二年以下有期徒刑、拘役或罰金為限」之
    規定者外，不得上訴。
八、如有前述例外得上訴之情形，又不服本件判決，得自收受判
    決送達之日起10日內，向本院提出上訴書狀，上訴於第二審
    法院。
本案經檢察官翁春鈴到庭執行職務。
中　　華　　民　　國　　96　　年　　10　　月　　9　　日
                  刑事第九庭    法　官　蘇琬能
以上正本證明與原本無異。
如有例外得上訴之情形，又不服本件判決，得自收受判決送達之
日起10日內，向本院提出上訴書狀，上訴於第二審法院。
                                書記官  許弘樺
中　　華　　民　　國　　96　　年　　10　　月　　19　　日
附錄本案論罪科刑法條：
毒品危害防制條例第10條
施用第一級毒品者，處 6 月以上 5 年以下有期徒刑。
施用第二級毒品者，處 3 年以下有期徒刑。
